【裁判字號】    92,交上訴,468
【裁判日期】    920528
【裁判案由】    過失致死
【裁判全文】
臺灣高等法院臺南分院刑事判決          九十二年度交上訴字第四六八號      Ｇ
      上  訴  人  臺灣臺南地方法院檢察署檢察官
      上  訴  人
      即  被  告  丙  ○  ○
右上訴人因被告過失致死案件，不服臺灣臺南地方法院九十一年度交訴字第一七六號
中華民國九十二年三月七日第一審判決（起訴案號：臺灣臺南地方法院檢察署九十一
年度偵字第五九九四號、五九九五號；併辦案號：臺灣臺南地方法院檢察署九十一年
度偵字第七一五四號、第九六二三號），提起上訴，本院判決如左：
      主      文
原判決撤銷。
丙○○從事業務之人，因業務上之過失致人於死，處有期徒刑貳年陸月。
      事      實
一、丙○○係國立通運有限公司（下稱國立公司）之大客車司機，平日工作即是駕駛
    大客車運送乘客，乃從事駕駛業務之人，其於民國（下同）九十一年五月十九日
    上午，駕駛國立公司所有之車牌號碼ＫＫ—一三一號營業大客車，沿設有最高速
    限為時速五十公里標誌之台南縣新營市○○路（即省道台一線公路），由北往南
    方向行駛，而於同日上午五時五十分許，途經復設有紅綠燈號誌，而為閃光黃燈
    正常運作之該路與東山路之交岔路口時，理應注意行車速度，依標誌之規定，且
    需注意汽車行駛至交岔路口，其行進應遵守燈光號誌之指示，並應注意閃光黃燈
    表示「警告」，車輛應減速接近，注意安全，小心通過，以及汽車行駛時，駕駛
    人應注意車前狀況，並隨時採取必要之安全措施。又依當時天候晴朗、日間自然
    光線、路面乾燥無缺陷、道路上未有任何障礙物、視距復屬良好等情形以觀，客
    觀上亦無不能注意之情事，其竟疏未減速接近，注意安全，小心通過，且未注意
    車前狀況，即貿然以時速七十公里之速度超速通過該交岔路口。適有謝順吉駕駛
    車牌號碼ＡＲ—三四五六號自用小客車，內載施李水來、施秀美、丁○○、乙○○、李欣諭等五名乘客，沿前述東山路，由西往東方向同時行經該處，亦疏未注
    意閃光紅燈表示「停車再開」，車輛應減速接近，先停止於交岔路口前，讓幹道
    車優先通行後認為安全時，方得續行，即貿然通過上開交岔路口。丙○○因有前
    述疏失，以致發現謝順吉所駕駛之小客車時，業已避煞不及，兩車乃在前開交岔
    路口發生碰撞，丙○○所駕駛之大客車並於擦撞另一部小客車後始停下。謝順吉
    則因本件車禍而受有頭部撞傷等傷害，並因顱骨骨折合併內出血，當場傷重不治
    死亡；施李水來亦因之而受有頭胸撞擠壓傷、肋骨骨折氣血胸等傷害，並因顏面
    下陷性骨折併顱內出血，當場傷重不治死亡；另施秀美則因此受有頭部撞傷、蜘
    蛛網膜下腔出血併深度昏迷等傷害，經送醫救治後，延至同年六月一日凌晨三時
    許，仍因顱內出血並多重功能衰竭而傷重不治死亡；至丁○○亦因之受有肝臟右
    葉撕裂傷、右腎撕裂傷、右側血胸合併第七、八、九肋骨骨折等傷害；乙○○則
    因而受有頭部鈍傷、右手橈骨骨折等傷害；李欣諭亦因此而受有頭皮、前額裂傷
    等傷害（李欣諭受傷部分未據告訴）。丙○○則於肇事後，犯罪未被有偵查權之
    公務員或機關發覺前，即向據報到場處理之台南縣警察局新營分局警員表明係肇
    事車輛之駕駛人而自首，並坦承犯行進而接受裁判。
二、案經謝順吉之兄戊○○、施李水來之子甲○○訴由台南縣警察局新營分局報告及
    丁○○、乙○○告訴暨臺灣臺南地方法院檢察署檢察官據報相驗後自動檢舉偵查
    起訴及移送併辦。
      理      由
一、右述犯罪事實，迭據上訴人即被告丙○○於警訊、偵查、原審及本院審理中坦白
    承認，除經告訴人丁○○、乙○○於偵審中指訴明確外，核與證人即當日乘坐被
    告所駕駛大客車之張迪嘉，以及駕駛另一部小客車同時遭被告所駕駛大客車撞及
    之黃順從與該小客車乘客蕭讚煌等人於警訊時所分別證述之情節亦均相符合，並
    有道路交通事故調查報告表一紙、事故現場蒐證照片十四張在卷可資佐證。又被
    害人謝順吉、施李水來及施秀美三人因本件車禍，而分別傷重不治死亡，除有國
    立成功大學醫學院附設醫院九十一年五月二十日第０一五一七０號、九十一年六
    月一日第０一六四四八號診斷證明書各一紙存卷可佐外，並經臺灣臺南地方法院
    檢察署檢察官分別督同法醫師相驗明確，並製有相驗屍體證明書、驗斷書及勘驗
    筆錄各三份附卷可憑；另告訴人丁○○、乙○○因此次車禍，各受有如事實欄所
    載等傷害，則有國立成功大學醫學院附設醫院九十一年五月二十三日第０一五五
    二七號、第０一五四九六號診斷證明書各一紙在卷足證。
二、按行車速度，依標誌之規定；又汽車行駛至交岔路口，其行進、轉彎，應遵守燈
    光號誌之指示；另汽車行駛時，駕駛人應注意車前狀況，並隨時採取必要之安全
    措施，道路交通安全規則第九十三條第一項第一款、第一百零二條第一項第一款
    及第九十四條第三項分別定有明文。而閃光黃燈表示「警告」，車輛應減速接近
    ，注意安全，小心通過，道路交通標誌標線號誌設置規則第二百十一條第一項第
    一款則亦規定甚明。本件被告丙○○於上開時、地，駕車行經設有最高速限為時
    速五十公里標誌，且設有紅綠燈號誌，而為閃光黃燈正常運作之台南縣新營市○○路（即省道台一線公路）與東山路之交岔路口時，理應注意前述道路交通安全
    規則及道路交通標誌標線號誌設置規則等規定，而案發當時天候晴朗、日間自然
    光線、路面乾燥無缺陷、道路上未有任何障礙物、視距復屬良好等情，亦有右開
    道路交通事故調查報告表載明可考，據此判斷，客觀上亦無不能注意之情事，其
    竟疏未減速接近，注意安全，小心通過，且未注意車前狀況，即貿然以時速七十
    公里之速度超速通過該交岔路口，以致不慎與被害人謝順吉所駕駛之小客車在路
    口處發生碰撞，並造成被害人謝順吉、施李水來及施秀美三人死亡與告訴人丁○○、乙○○二人受傷之結果，是被告之上述駕駛行為，顯然具有過失。
三、況本件經送台灣省台南區行車事故鑑定委員會鑑定結果，亦持相同見解，有該委
    員會九十一年八月九日南鑑字第九一０九三二號函及所附之鑑定意見書一份存卷
    可參，此結論更加證明被告駕車肇事致被害人謝順吉、施李水來及施秀美三人死
    亡及告訴人丁○○、乙○○二人受傷之駕駛行為，確有過失無疑。至被害人謝順
    吉行經設有閃光紅燈號誌之交岔路口，支線道車未讓幹線道車先行之駕駛行為，
    亦同為本件車禍之肇事原因，雖有前開鑑定意見書載明可證，然被告之上述過失
    ，既與被害人之過失，併合而為本件車禍之肇事原因，則被害人之過失，或可供
    為對被告量刑時之斟酌，但被告之刑責，則不能因此相抵而獲得減免。
四、末查，本件被害人謝順吉、施李水來及施秀美三人係因此次車禍，而分別傷重不
    治死亡，另告訴人丁○○、乙○○二人則因本件車禍，而各受有如事實欄所載之
    傷害，是被告丙○○之過失駕駛行為，與被害人謝順吉、施李水來及施秀美三人
    之死亡結果，以及告訴人丁○○、乙○○二人之傷害結果間，均具有相當因果關
    係，亦無疑義。從而，本件事證已甚明確，被告之業務過失致人於死及業務過失
    傷害犯行，皆可認定。
五、被告丙○○係國立公司之大客車司機，平日工作即是駕駛大客車運送乘客，乃從
    事駕駛業務之人，其於右述時、地，駕駛大客車不慎肇事，並致被害人謝順吉、
    施李水來、施秀美三人死亡，以及造成告訴人丁○○、乙○○二人受傷，核其所
    為應係犯刑法第二百七十六條第二項之業務過失致死罪及同法第二百八十四條第
    二項前段之業務過失傷害罪。而被告於肇事後，犯罪未被有偵查權之公務員或機
    關發覺前，即向據報到場處理之台南縣警察局新營分局警員表明係肇事車輛之駕
    駛人，而自首並坦承犯行，進而接受裁判等情，復有卷附之警訊筆錄載明可考，
    是應依刑法第六十二條前段自首之規定，減輕其刑。又被告於同一時、地，一過
    失駕駛行為，分別致被害人謝順吉、施李水來及施秀美三人死亡，以及造成告訴
    人丁○○、乙○○二人受傷，而觸犯上開業務過失致人於死及業務過失傷害等多
    項罪名，是為想像競合犯，應依刑法第五十五條之規定，從一重之業務過失致人
    於死罪處斷。至移送併辦部分（九十一年度偵字第七一五四號、第九六二三號）
    中有關被告駕車不慎肇事致被害人施秀美死亡，及另造成告訴人丁○○、乙○○
    二人受傷之業務過失致人於死及業務過失傷害犯行，雖均未為起訴書所論列，惟
    此與前述被告駕車不慎肇事致被害人謝順吉、施李水來死亡，而觸犯之業務過失
    致人於死論罪部分，因具有想像競合犯之關係，屬裁判上一罪之同一案件，故為
    起訴效力所及，本院依法自應予以審究。
六、原審予以論罪科刑，並量處有期徒刑壹年陸月，固非無見。唯查：本件被告丙○○貿然以時速七十公里之速度超速通過上開交岔路口，致謝順吉、施李水當場傷
    重不治死亡；施秀美則經送醫救治後，延至同年六月一日凌晨三時許，傷重不治
    死亡；至丁○○亦因之受有肝臟右葉撕裂傷、右腎撕裂傷、右側血胸合併第七、
    八、九肋骨骨折等傷害；乙○○則因而受有頭部鈍傷、右手橈骨骨折等傷害；李
    欣諭亦因此而受有頭皮、前額裂傷等傷害（李欣諭受傷部分未據告訴），情節嚴
    重，惟事後被告未向被害人家屬致意，被告分文未付給被害人，僅由通運公司負
    擔，儼然置身事外，原審僅量處有期徒刑壹年陸月，實有過輕，不符罪刑比例原
    則，即有未洽。被告上訴意旨認原審量刑過重，雖不足採，惟檢察官依被害人請
    求上訴意旨，則執此指摘原判決量刑過輕不當，為有理由，自應由本院將原判決
    撤銷改判。爰審酌被告之生活狀況、品行、智識程度，與本件犯罪所生之危險，
    以及被告犯罪後固已坦承所為，而如前述，被害人謝順吉行經設有閃光紅燈號誌
    之交岔路口，支線道車未讓幹線道車先行之駕駛行為，雖亦同為本件車禍之肇事
    原因，然被告駕駛營業大客車，疏未減速接近，注意安全，小心通過，且未注意
    車前狀況，即貿然以時速七十公里之速度，超速通過本件設有閃光黃燈號誌之交
    岔路口，以致不慎肇事，其過失程度，經核並非輕微，且其上開過失駕駛行為，
    導致被害人謝順吉、施李水來及施秀美三人傷重不治死亡，以及造成告訴人丁○○、乙○○二人受傷之結果，其犯罪所造成之損害情節，實屬嚴重，另被告肇事
    後，其所受雇之國立公司雖已出面與被害人謝順吉等人之家屬，就民事損害賠償
    事宜達成和解（此有台南縣新營市調解委員會九十一年民調字第二五一、二五二
    、二五三、二五四及二五五號調解書各一份附卷可考），然被告本身至今並未支
    付任何賠償金額，且未提出任何可行之善後處理方法等情，除據被告供認無誤外
    ，並經國立公司負責人賴永順於原審審理時證述明確，顯見被告犯罪後之態度尚
    非良好等一切情狀，量處如主文第二項所示之刑。
據上論斷，應依刑事訴訟法第三百六十九條第一項前段、第三百六十四條、第二百九
十九條第一項前段，刑法第二百七十六條第二項、第二百八十四條第二項前段、第六
十二條前段、第五十五條，罰金罰鍰提高標準條例第一條前段，判決如主文。
本案經檢察官李傳來到庭執行職務。
中    華    民    國      九十二      年      五      月      二十八    日
                                  臺灣高等法院臺南分院刑事第六庭
                                      審判長法官  楊明    章
                                            法官  戴    勝    利
                                            法官  顏    基    典
右正本證明與原本無異。
如不服本判決，應於判決送達後十日內向本院提出上訴狀，其未敘述理由者並應於提
出上訴狀後十日內向本院補提理由書（應附繕本)。
                                      法院書記官  呂    嘉    文
中    華    民    國      九十二      年      五      月      二十八    日
附錄本判決論罪科刑法條：
刑法第二百七十六條（過失致死罪）
因過失致人於死者，處二年以下有期徒刑、拘役或二千元以下罰金。
從事業務之人，因業務上之過失犯前項之罪者，處五年以下有期徒刑或拘役，得併科
三千元以下罰金。
刑法第二百八十四條第二項（業務過失傷害罪）
從事業務之人，因業務上之過失傷害人者，處一年以下有期徒刑、拘役或一千元以下
罰金，致重傷者，處三年以下有期徒刑、拘役或二千元以下罰金。


司法院資訊處製作；財團法人民間司法改革基金會備份。
